臺灣高等法院刑事判決
110年度上訴字第480號
上  訴  人  
即  被  告  陳宏明


                   (現另案於法務部○○○○○○○執行中，暫寄押
                    法務部○○○○○○○○○○○)
上列上訴人因違反毒品危害防制條例案件，不服臺灣新北地方法
院109年度審訴字第1634號，中華民國109年9月14日第一審判決
（起訴案號：臺灣新北地方檢察署109年度毒偵字第1524號），
提起上訴，本院判決如下：
    主  文
上訴駁回。
    事  實
一、陳宏明基於施用第一級毒品之犯意，於民國109年3月4日19
    時50分許，在新北市三重區河堤邊某處，以將第一級毒品海
    洛因加水稀釋置於針筒並注射之方式，施用第一級毒品海洛
    因1次。嗣於同日20時10分許，行經新北市○○區○○○路00號前
    時，因形跡可疑為警攔查，陳宏明於偵查機關尚未發覺犯罪
    前，即主動交付已使用過之注射針筒1支，向警坦承上開施
    用第一級毒品海洛因犯行，自首而願接受裁判。嗣陳宏明經
    解送至新北巿政府警察局三重分局後，員警返回三重派出所
    B1地下室停車場時，發現地上有第一級毒品海洛因4包（合
    計淨重0.0843公克，驗餘淨重0.0825公克)，經閱現場監視
    錄影畫面，查知係陳宏明棄置，而為警查扣，復經警徵得其
    同意採尿送驗，鑑驗結果呈嗎啡、可待因陽性反應，因而查
    悉上情。　　
二、案經新北市政府警察局三重分局報告臺灣新北地方檢察署檢
    察官偵查起訴。       
    理  由
壹、證據能力部分
    按被告以外之人於審判外之陳述，雖不符刑事訴訟法第159
    條之1至第159條之4之規定，而經當事人於審判程序同意作
    為證據，法院審酌該言詞陳述或書面陳述作成時之情況，認
    為適當者，亦得為證據。又當事人、代理人或辯護人於法院
    調查證據時，知有第159條第1項不得為證據之情形，而未於
    言詞辯論終結前聲明異議者，視為有前項之同意，同法第15
    9條之5亦有明定。查本件檢察官及上訴人即被告（下稱被告
    ）陳宏明就本判決下列所引被告以外之人於審判外陳述之證
    據能力均不予爭執，迄至言詞辯論終結，亦未對該等證據之
    證據能力聲明異議，本院審酌該些供述證據作成時，核無違
    法取證或其他瑕疵，認為以之作為本案之證據屬適當，自有
    證據能力。其餘資以認定被告犯罪事實之非供述證據，均查
    無違反法定程序取得之情形，依刑事訴訟法第158條之4反面
    規定，亦具證據能力。
貳、實體部分
一、認定事實所憑之證據及理由：
  ㈠上開事實業據上訴人即被告（下稱被告）陳宏明於警詢、偵
    查、原審準備程序、審理及本院準備程序、審理中，均自白
    不諱(見毒偵卷第13至23、93、94頁，原審卷第74、81頁，
    本院卷第86、108頁)，其經警查獲後所採集之尿液檢體經送
    驗結果，確呈可待因、嗎啡陽性反應，有勘察採證同意書、
    新北市政府警察局受採集尿液檢體人姓名及檢體編號對照表
    、台灣檢驗科技股份有限公司109年3月20日出具之濫用藥物
    檢驗報告（檢體編號：C0000000號）各1份在卷可稽（見毒
    偵卷第28、65頁），並有注射針筒1支、海洛因4包扣案可資
    佐證，暨新北市政府警察局三重分局扣押筆錄、扣押物品目
    錄表各2份、刑案現場照片12張、臺北榮民總醫院109年4月2
    0日北榮毒鑑字第C0000000號毒品成分鑑定書、警員職務報
    告各1份及刑案現場照片共12張在卷為據(見毒偵卷第31至35
    、39至43、103、25、55至69頁)，足認被告上開任意性自白
    與事實相符，堪以採信。
  ㈡被告前因施用毒品案件，於106年間經原審法院裁定送觀察、
    勒戒後，認有繼續施用毒品傾向，再經同法院裁定令入戒治
    處所施以強制戒治，於107年4月18日執行完畢，並由臺灣新
    北地方檢察署檢察官以107年度戒毒偵字第26號為不起訴處
    分確定，有本院被告前案紀錄表存卷可佐，其於強制戒治執
    行完畢後，3年內再犯本件施用第一級毒品罪，即應依毒品
    危害防制條例第10條第1項規定處罰。　　
  ㈢綜上，本案事證明確，被告犯行洵堪認定，應依法論科。
二、論罪：
  ㈠按被告行為後，毒品危害防制條例第20條第3項、第23條第2
    項有關施用毒品案件之前置處遇規定，於108年12月17日修
    正公布，並自109年7月15日施行。另依同條例第35條之1規
    定，修正前犯第10條之罪之案件，於修正施行後，審判中的
    案件，由法院依修正後規定處理；依修正後規定應為不起訴
    處分者，法院應為免刑之判決。查被告本案犯行，不論依新
    舊法之規定均應依法追訴，尚無新舊法比較問題，應依上開
    規定逕行適用裁判時法。
　㈡核被告所為，係犯毒品危害防制條例第10條第1項之施用第一
    級毒品罪。被告持有第一級毒品進而施用，其持有之低度行
    為，為施用之高度行為所吸收，不另論罪。
  ㈢關於累犯加重其刑之說明：
  1.被告前因①竊盜案件，經原審法院以106年度簡字第7555號判
    決判處有期徒刑3月確定；②竊盜案件，經原審法院以107年
    度簡字第1095號判決判處有期徒刑4月確定；上開①、②案，
    經原審法院以107年度聲字第3129號裁定應執行有期徒刑6月
    確定，於107年10月17日縮刑期滿執行完畢，此有本院被告
    前案紀錄表在卷可稽，其受徒刑之執行完畢後，5年以內故
    意再犯本案有期徒刑以上之罪，為累犯。
　2.依108年2月22日公布之司法院釋字第775號解釋意旨：刑法
    第47條第1項之累犯規定，不分情節一律加重最低本刑，不
    符憲法罪刑相當原則，牴觸憲法第23條之比例原則，有關機
    關應自解釋公布日起2年內修正之，於修正前，法院就該個
    案應依解釋意旨，裁量是否加重最低本刑等語。亦即在現行
    刑法第47條第1項累犯規定修正之前，法院仍得斟酌個案情
    形，裁量是否加重最低本刑，並未完全排除累犯規定之適用
    。經審酌被告上開構成累犯之犯行，乃侵害他人財產法益之
    竊盜罪，與本案所犯施用毒品之罪名不同、罪質迥異，所侵
    害之法益、犯罪手法、型態亦不同，復欠缺關聯性及類似性
    ，難認被告有對刑罰反應力薄弱之情形，尚無依刑法第47條
    第1項規定加重其刑之必要，爰不予加重其刑。
  ㈣被告雖因形跡可疑為警攔檢盤查，然當時警方尚無確切根據
    對被告本案犯行有合理懷疑，被告隨即主動取出其身上攜帶
    注射針筒1支交由警方扣案，並於警詢時坦承本件施用毒品
    犯行，並同意配合採尿送驗，而自願接受裁判等情，有新北
    市政府警察局三重分局刑事案件報告書、109年3月4日警詢
    筆錄在卷可稽(見毒偵卷第3、4、14、15頁)，被告對於未被
    發覺之罪自首而受裁判，符合刑法第62條前段自首規定，爰
    酌予減輕其刑。
三、駁回上訴之理由：
  ㈠原審審理結果，認被告所犯罪證明確而適用毒品危害防制條
    例第10條第1項、刑法第47條第1項、第62條前段等規定，並
    說明審酌被告施用第一級毒品行為對於自身危害程度非輕，
    對社會風氣、治安亦有潛在之相當危害，且其經觀察、勒戒
    及強制戒治執行完畢後仍未能把握機會戒除施用毒品之惡習
    ，又數次因施用毒品案件經法院判刑確定，並再犯本件施用
    毒品犯行，顯見其對毒品有相當依賴性，自我克制能力薄弱
    ，惟其本質仍屬自殘行為，反社會性之程度較低，且犯後已
    坦承犯行，態度良好，兼衡其個人戶籍資料查詢結果註記國
    中畢業之教育程度、生活狀況、素行、犯罪動機、目的等一
    切情狀，量處有期徒刑6月，並諭知易科罰金之折算標準。
    復就沒收部分說明：㈠扣案之白色粉末4包（合計淨重0.0843
    公克，驗餘淨重0.825公克），送驗後均檢出第一級毒品海
    洛因成分，此有臺北榮民總醫院109年4月20日北榮毒鑑字第
    C0000000號毒品成分鑑定書附卷可佐，應依毒品危害防制條
    例第18條第1項前段規定，諭知沒收銷燬，而直接用以盛裝
    上揭海洛因毒品之包裝袋4只，以現今所採行之鑑驗方式仍
    會殘留微量毒品而無法將之完全析離，亦應依上開規定併同
    宣告沒收銷燬；至鑑定用罄之部分，業已滅失，不另宣告沒
    收銷燬。㈡扣案之注射針筒1支，係被告所有供其犯本件施用
    第一級毒品海洛因所用之物，業據被告供述在卷，爰依刑法
    第38條第2項前段規定，宣告沒收。經核其認事用法，洵無
    違誤，量刑亦屬妥適。
  ㈡被告上訴意旨略以：被告被警緝獲後，有問必答，敢做敢當
    ，認罪只求從輕發落，請求再予輕判云云。惟按刑事審判旨
    在實現刑罰權分配正義，故法院對有罪被告科刑，應符合罪
    刑相當原則，使輕重得宜，罰當其罪，以契合社會法律感情
    ，此所以刑法第57條明定科刑時應審酌一切情狀，尤應注意
    該條所列10款事項以為科刑輕重之標準，俾使法院就個案量
    刑，能斟酌至當。「量刑輕重係屬事實審法院得依職權自由
    裁量事項，苟已斟酌刑法第57條各款所列情狀而未逾越法定
    刑度，不得遽指為違法」（最高法院98年台上字5002號判決
    意旨參照）。本件原判決已以被告之責任為基礎，敘明被告
    構成累犯，惟無加重其刑之必要，且符合自首規定，應依法
    減輕其刑，並詳予審酌刑法第57條各款所列情形，為科刑輕
    重標準之綜合考量，原審所為刑之量定，既未逾越法定刑度
    ，亦未濫用自由裁量權限，自無違法之可言。至原審判決事
    實及理由欄「四、論罪科刑部分㈣」雖記載「被告就本案犯
    行分別有上開加重及減輕事由，依法先加後減之」等語，惟
    原審判決已明確審認被告所為犯行不依刑法第47條規定加重
    其刑(見原審判決事實及理由欄「四、論罪科刑部分㈡」)，
    上開內容之記載顯然係誤載，且未影響原審判決之量刑，應
    由本院予以刪除更正，尚不構成撤銷之理由。從而，被告以
    原判決量刑過重為由提起上訴，為無理由，應予駁回。　　
據上論斷，應依刑事訴訟法第368條，判決如主文。
本案經檢察官鄧媛提起公訴，檢察官陳昱旗到庭執行職務。　
中　　華　　民　　國　　110 　年　　4 　　月　　21　　日
                  刑事第十一庭  審判長法　官  周煙平
                                      法　官  陳俞伶
                                      法　官  連育群
以上正本證明與原本無異。
如不服本判決，應於收受送達後20日內向本院提出上訴書狀，其
未敘述上訴之理由者並得於提起上訴後20日內向本院補提理由書
（均須按他造當事人之人數附繕本）「切勿逕送上級法院」。
                                      書記官  廖紫喬
中　　華　　民　　國　　110 　年　　4 　　月　　21　　日
附錄：本案論罪科刑法條全文　　　　　　　　　
毒品危害防制條例第10條
施用第一級毒品者，處6月以上5年以下有期徒刑。
施用第二級毒品者，處3年以下有期徒刑。